【裁判字號】    92,判,882
【裁判日期】    920703
【裁判案由】    營業稅
【裁判全文】
最  高  行  政  法  院  判  決                    九十二年度判字第八八二號
    上  訴  人  錦生工程有限公司
    代  表  人  丙○○
                              .
    被 上訴 人  財政部臺北市國稅局（原處分機關為臺北市稅捐稽徵處九十二年一
                                    月一日改由財政部臺北市國稅局承辦）
    代  表  人  乙○○
右當事人間因營業稅事件，上訴人對於中華民國九十年十二月二十七日臺北高等行政
法院九十年度訴字第一三三號判決，提起上訴，本院判決如左：
    主  文
上訴駁回。
上訴審訴訟費用由上訴人負擔。
    理  由
一、本件上訴人主張：（一）本件係屬營業稅罰鍰違章處罰案件，依鈞院三十九年判
    字第二號判例意旨，處罰事件事實，應由稅捐行政機關負舉證責任。另按「各級
    稽徵機關處理違章漏稅及檢舉案件作業要點」（以下簡稱「違章漏稅及檢舉作業
    要點」）第二十八點規定，被上訴人認上訴人以非交易對象開立之發票作為進項
    憑證，應就其認定上訴人逃漏稅之事實，負積極舉證責任，且查得之資料應具體
    明確，不能抽象。原判決所援引之臺灣高雄地方法院檢察署檢察官八十六年度偵
    字第二○五六八號、第二一六八六號、第二八五八二號起訴書，並未提及上訴人
    違章漏稅情事，足證被上訴人無具體證據，僅以起訴書推斷合億木業股份有限公
    司、皓鵬木業股份有限公司、文德甲三夾板有限公司（下稱合億公司、皓鵬公司
    、文德甲公司）三公司無與上訴人交易之可能，未令被上訴人就本件處罰事件負
    舉證責任，顯有違背鈞院三十九年判字第二號判例意旨；另原審未經調查，逕引
    起訴書為判決依據，其適用法規，顯有錯誤。況遍查所有稅法規定，並無明文規
    定起訴書可作為補稅論罰之依據。（二）依司法院釋字第三三七號解釋，營業稅
    法第五十一條第五款所定對虛報進項稅額者追繳稅款及加以處罰，應以有此虛報
    行為致發生漏稅事實，為其追繳及處罰要件。本件上訴人依法取具合億公司等三
    家公司開立之統一發票以為進貨憑證，縱非實際交易對象，其進項稅額已由上訴
    人實際支付，且開立發票之該三家公司均已依法申報繳納營業稅，則上訴人將其
    據以扣抵銷項稅額，無虛報而致逃漏稅額情事，此為被上訴人所不否認。惟原判
    決援引鈞院八十七年七月份庭長評事聯席會議之議決，認定本案被上訴人補徵營
    業稅且處罰鍰並無不妥，即有違前揭司法院釋字第三三七號解釋意旨，顯見原判
    決有適用法規顯有錯誤之違背法令。另依中央法規標準法第十一條關於命令不得
    牴觸法律之規定意旨，其原判決亦顯有違誤。（三）與本案情節相同之案件，經
    臺北市政府八十六年十二月十六日府訴字第八六○六八一三四○一號訴願決定，
    將該案之原處分撤銷，依行政法「性質相同事件，應相同處理」之平等原則，本
    件亦不應對上訴人補徵營業稅，並處以罰鍰。原判決未就此情形予以論斷，顯見
    其有判決理由不備之違法。為此求為廢棄原判決，並撤銷一再訴願決定及原處分
    。
二、被上訴人則以：（一）查本案上訴人之違章事實，有財政部財稅資料中心列印之
    專案申請調檔統一發票查核清單、被上訴人八十七年九月十日北市稽核甲字第八
    七○一七四四一○○號調查函、臺灣高雄地方法院檢察署檢察官八十七年二月二
    十六日八十六年度偵字第二○五六八號、第二一六八六號、第二八五八二號就訴
    外人蔡崇志、黃惠君等人偽造不實發票等案所為起訴書及系爭統一發票十九張等
    資料影本附卷可稽，違章事證明確，洵堪認定。又合億等三家公司相關人員既經
    檢察官提起公訴在案，是上訴人自無與合億等三家公司有交易事實，惟本案經重
    行審酌案情，尚可認定上訴人有進貨事實，而取得非實際交易對象合億等公司開
    立之發票，構成違章。因開立系爭不實統一發票之合億等三家公司均已申報，參
    照高雄市稅捐稽徵處苓雅分處八十八年八月三十一日高市稽苓工字第三三五八一
    號函檢附之合億等三家公司申報書等資料，是原處分依據財政部八十三年七月九
    日台財稅第八三一六○一三七一號函釋，並稅捐稽徵法第四十四條規定，按上訴
    人未依規定取得他人憑證總額處以百分之五罰鍰，及依營業稅法第十九條第一項
    第一款規定，就其取得不得扣抵憑證扣抵銷項稅額部分，予以追補稅款，於法並
    無不合。（二）依臺灣高雄地方法院檢察署檢察官八十六年度偵字第二○五六八
    號、第二一六八六號、第二八五八二號起訴書所載可知，皓鵬公司、合億公司及
    文德甲公司自八十五年一月起意圖幫助下游廠商逃漏營業稅，明知興泰木材行等
    多家公司行號，與合億公司關係企業並無直接交易之事實，竟指示該公司會計黃
    志珍等偽造合億等公司之不實交易發票給與興泰木材行等多家公司，該案相關扣
    案證物統一發票明細表十八本、開狀資料、客戶交易資料數本等均可證明合億等
    公司實際往來廠商與開付發票廠商並不相符。且上訴人未能說明其與合億等三公
    司有實際交易之情形及提供送貨單、貨款支付證明等具體資料以為查核。上訴人
    雖稱交易大部分以現金支付，另以支票四紙作為進貨保證金，嗣抵付貨款。惟其
    自稱與合億等三公司初次交易，經被上訴人查證結果，本件上訴人進貨金額高達
    新臺幣（以下同）一五、三八九、五九六元，上訴人所提以支票付款者僅二、一
    一四、○○○元，其餘以現金支付，且所稱支付貨款之支票四張並未記載受款人
    及禁止背書轉讓字樣，兌領人則為營成木業有限公司，而非合億等三公司，有華
    南商業銀行松山分行八十七年十一月二十四日華松存字第二三八號函及所附支票
    影本四紙在原處分卷可徵（此為上訴人所不爭執），核與商場交易常情有違，自
    難認上訴人與該三公司確有交易。綜上說明可知，原處分乃綜合相關事證，認定
    上訴人與該三公司並無實際交易，並非僅依前開起訴書為本件補稅罰鍰之依據。
    （三）參照最高行政法院八十七年七月份第一次庭長評事聯席會議決議，本件上
    訴人以非交易對象開立之進項憑證申報扣抵銷項稅額，自應依法追補該項不得扣
    抵之銷項稅額。又司法院釋字第三三七號解釋，係指財政部七十六年五月六日台
    財稅第七六三七三七六號函與營業稅法第五十一條第五款意旨不符部分應不予援
    用，與本件被上訴人對上訴人依法補徵稅額，尚無關連等語，資為抗辯。
三、原審斟酌全辯論意旨及調查證據之結果，以：（一）依臺灣高雄地方法院檢察署
    檢察官八十六年度偵字第二○五六八號、第二一六八六號、第二八五八二號起訴
    書所載，可知皓鵬公司、合億公司及文德甲公司自八十五年一月起意圖幫助下游
    廠商逃漏營業稅，明知興泰木材行等多家公司行號，與合億公司關係企業並無直
    接交易之事實，竟指示該公司會計黃惠珍等偽造合億等公司之不實交易發票給與
    興泰木材行等多家公司，該案相關扣案證物統一發票明細表十八本、開狀資料、
    客戶交易資料數本等資料可證明合億等公司實際往來廠商與開付發票廠商並不相
    符。且上訴人未能說明其與合億公司、皓鵬公司、文德甲公司有實際交易之情形
    及提供送貨單、貨款支付證明等具體資料以為查核。上訴人雖稱交易大部分以現
    金支付，另以支票四紙作為進貨保證金，嗣抵付貨款。惟其自稱與合億等三公司
    初次交易，經被上訴人查證結果，本件上訴人進貨金額高達一五、三八九、五九
    六元，上訴人所提以支票付款者僅二、一一四、○○○元，其餘以現金支付，且
    所稱支付貨款之支票四張並未記載受款人及禁止背書轉讓字樣，兌領人則為營成
    木業有限公司，而非合億等三公司，有華南商業銀行松山分行八十七年十一月二
    十四日華松存字第二三八號函及所附支票影本四紙在原處分卷可徵，並為上訴人
    所不爭執，核與一般商場交易常情有違，自難認上訴人與該三公司確有實際交易
    。至於上訴人所提事後皓鵬公司、合億公司及文德甲公司出具確有交易之聲明書
    ，核與前開事證不符，亦無可採。（二）本件依該前開起訴書已足認合億等三公
    司無與上訴人交易之可能，上訴人復未能說明其與合億公司、皓鵬公司、文德甲
    公司有實際交易之情形及提出送貨單、貨款支付證明等具體資料供核，乃綜合相
    關事證，認定上訴人與該三公司並無實際交易，並非僅依前開起訴書為本案補稅
    罰鍰之依據。（三）參照最高行政法院八十七年七月份第一次庭長評事聯席會議
    決議本件上訴人以非交易對象開立之進項憑證申報扣抵銷項稅額，該項已申報扣
    抵之銷項營業稅額並未依法繳納，仍應依法追補該項不得扣抵之銷項稅額。合億
    等三公司雖已申報繳納應繳之營業稅額，但不影響上訴人補繳營業稅之義務。又
    司法院釋字第三三七號解釋，係指財政部七十六年五月六日台財稅第七六三七三
    七六號函與營業稅法第五十一條第五款意旨不符部分應不予援用，本件被上訴人
    對上訴人依法補徵稅額，並無違反司法院釋字第三三七號解釋意旨可言。從而原
    處分及一再訴願決定均無違誤等語，為其判斷基礎，因而駁回上訴人之訴。
四、按「『營業人左列進項稅額，不得扣抵銷項稅額：一、購進之貨物或勞務未依規
    定取得並保存第三十三條所列之憑證者。』『營業人以進項稅額扣抵銷項稅額者
    ，應具有載明其名稱、地址及統一編號之左列憑證：一、購進貨物或勞務時，所
    取得載有營業稅額之統一發票。』行為時營業稅法第十九條第一項第一款及第三
    十三條第一款定有明文。營業人雖有進貨事實，惟不依規定取得交易對象開立之
    進項憑證，而取得非交易對象開立之進項憑證，申報扣抵銷項稅額時，該項已申
    報扣抵之銷項營業稅額顯未依法繳納，仍應依營業稅法第十九條第一項第一款規
    定，就其取得不得扣抵憑證扣抵銷項稅額部分，追補該項不得扣抵之銷項稅款。
    又我國現行加值型營業稅係就各個銷售階段之加值額分別予以課稅之多階段銷售
    稅，各銷售階段之營業人皆為營業稅之納稅義務人。故該非交易對象之人是否已
    按其開立發票之金額報繳營業稅額，並不影響本件營業人補繳營業稅之義務。」
    本院八十七年七月份庭長評事聯席會議業已作成決議。另司法院釋字第三三七號
    解釋係謂行為時營業稅法第五十一條第五款規定之補稅及罰鍰，應以納稅義務人
    有虛報進項稅額，並因而逃漏稅款者，始得據以追繳稅款及處罰。而營業人取得
    非實際交易對象所開立之發票，並以之申報扣抵銷項稅額，該項申報扣抵之銷項
    營業稅額既未依法繳納，本院認於此情形應予補稅，自與前開解釋意旨無悖。查
    上訴人於民國八十五年七月至同年十二月間購進木製品材料計一五、三八九、五
    九六元，取得非實際交易對象之合億公司、皓鵬公司、文德甲公司開立之不實統
    一發票作為進貨憑證並申報扣抵銷項稅額七六九、四七九元等情，為原審依法確
    定之事實。依前開說明，被上訴人依行為時營業稅法第五十一條第五款，追繳稅
    款七六九、四七九元外，另按行為時稅捐稽徵法第四十四條規定，處罰鍰七六九
    、四七九元，訴願決定及原判決遞予維持，均無不合，上訴意旨以為原判決依據
    之本院前開決議有違司法院釋字第三三七號解釋，指摘原判決違誤，並非有理。
    至上訴人另稱臺北市政府八十六年十二月十六日府訴字第八六○六八一三四○一
    號訴願決定，將與本件案情相同之原處分撤銷，依行政法之平等原則，本件亦不
    應對上訴人補徵營業稅，並處以罰鍰云云，查本件原處分並無違誤，已如前述，
    則苟上訴人所述係屬實情，亦僅生前開訴願決定是否妥適之問題，尚無從據以援
    用平等原則謂被上訴人不得對上訴人補徵稅款及科處罰鍰。另上訴意旨所指其餘
    事項，無非係就原審取捨證據認定事實之職權行使指摘原判決不當，併為聲明廢
    棄，均為無理由，應予駁回。
據上論結，本件上訴為無理由，爰依行政訴訟法第二百五十五條第一項、第九十八條
第三項前段，判決如主文。
中    華    民    國    九十二      年      七        月      三        日
                    最 高 行 政 法 院  第 三 庭
                                審 判 長 法  官      葉  振  權
                                         法  官      林  茂  權
                                         法  官      吳  錦  龍
                                         法  官      劉  鑫  楨
                                         法  官      吳  明  鴻
右  正  本  證  明  與  原  本  無  異
                                         法院書記官  阮  桂  芬
中    華    民    國    九十二      年      七        月      三        日


司法院資訊處製作；財團法人民間司法改革基金會備份。
